臺灣新竹地方法院刑事判決
                                      111年度訴字第673號
公  訴  人  臺灣新竹地方檢察署檢察官
被      告  陳瑋晟



上列被告因詐欺案件，經檢察官提起公訴（111年度偵字第6353
號），本院依簡式審判程序判決如下：
    主  文
陳瑋晟犯如附表編號1至2所示之罪，主文、宣告刑及沒收如附表
編號1至2所載。應執行有期徒刑捌月。
    事  實
一、陳瑋晟於民國111年3月間加入曾天昌所屬之詐欺集團，約定
    以每日新臺幣（下同）800元之代價，擔任領取人頭帳戶包
    裹之取簿手，而與上開詐欺集團成員基於三人以上共同詐欺
    取財之犯意，分別為下列行為：
（一）詐欺集團成員於111年3月24日晚上6時許，與周正育聯繫
      ，佯稱有家庭代工之工作機會，惟須提供名下帳戶云云，
      致周正育陷於錯誤，而依詐欺集團成員指示，於111年3月
      24日晚上8時19分許，以便利商店交貨便之方式，將其所
      申設之兆豐國際商業銀行（下稱兆豐銀行）帳號00000000
      000號帳戶提款卡，寄往新竹市○○○街00號統一便利超商寶
      捷門市。嗣於111年3月27日下午1時47分許，陳瑋晟依曾
      天昌指示至統一便利超商寶捷門市領取前揭包裹，並依指
      定方式將包裹交予詐欺集團成員。
（二）詐欺集團成員取得包裹後，於111年3月28日晚上6時許，
      假冒誠品公司人員，與陳姿宇聯繫，佯稱帳戶遭錯誤請款
      ，須依指示操作取消請款云云，致陳姿宇陷於錯誤，而自
      同日晚上6時39分起至7時19分許止，分別匯款49,985元、
      49,983元、19,983元至前揭周正育所申設之兆豐銀行帳戶
      內。嗣周正育、陳姿宇察覺有異報警處理，始循線查悉上
      情。
二、案經周正育、陳姿宇訴由新竹市警察局移送臺灣新竹地方檢
    察署檢察官偵查起訴。
    理  由
壹、程序部分：
    本件被告所犯非死刑、無期徒刑、最輕本刑為3年以上有期
    徒刑之罪，被告於本院準備程序進行中，就被訴事實為有罪
    之陳述，經本院合議庭認合於刑事訴訟法第273條之1第1項
    之規定，裁定進行簡式審判程序，合先敘明。
貳、實體部分：
  一、認定犯罪事實所根據的證據及理由
      上開事實，業據被告於本院準備程序及審理時坦承不諱（
      見本院卷第71至74頁、第81至84頁），核與證人周正育、
      陳姿宇分別於警詢時證述遭詐欺取財情節大致相符（見11
      1年度偵字第6353號卷【下稱偵卷】第10頁、第16至17頁
      ），並有7-ELEVEN貨態查詢系統列印資料、兆豐銀行客戶
      基本資料表及交易明細、內政部警政署反詐騙諮詢專線紀
      錄表、桃園市政府警察局中壢分局興國派出所受理詐騙帳
      戶通報警示簡便格式表各1份、監視錄影畫面翻拍照片4張
      附卷可憑（見偵卷第6至7頁、第11至12頁、第15頁、第18
      頁）。是認被告之自白，應與事實相符，堪予採信。本件
      事證明確，被告犯行均堪認定，應依法論科。
  二、論罪科刑
（一）核被告所為，均係犯刑法第339條之4第1項第2款之三人以
      上共同詐欺取財罪。
（二）被告與共犯曾天昌及其他真實姓名年籍不詳之詐欺集團成
      員，就上開犯行間，有犯意聯絡及行為分擔，應依刑法第
      28條之規定，論以共同正犯。
（三）被告所犯上開2罪間，犯意各別，行為互殊，犯罪時間、
      地點亦均不同，應予分論併罰。
（四）按法院於面對不分犯罪情節如何，概以重刑為法定刑者，
      於有情輕法重之情形時，在裁判時本有刑法第59條酌量減
      輕其刑規定之適用，以避免過嚴之刑罰（司法院大法官會
      議釋字第263號解釋意旨參照），亦即法院為避免刑罰過
      於嚴苛，於情輕法重之情況下，應合目的性裁量而有適用
      刑法第59條酌量減輕被告刑度之義務。又刑法第59條規定
      犯罪之情狀顯可憫恕者，得酌量減輕其刑，其所謂「犯罪
      之情狀」，與同法第57條規定科刑時應審酌之一切情狀，
      並非有截然不同之領域，於裁判上酌減其刑時，應就犯罪
      一切情狀（包括第57條所列舉之10款事項），予以全盤考
      量，審酌其犯罪有無顯可憫恕之事由，即有無特殊之原因
      與環境，在客觀上足以引起一般同情，以及宣告法定最低
      度刑，是否猶嫌過重等等，資為判斷，且適用刑法第59條
      酌量減輕其刑時，並不排除同法第57條所列舉10款事由之
      審酌（最高法院70年度第6次刑事庭會議決議、95年度台
      上字第6157號、100年度台上字第2855號、第3301號判決
      意旨參照）。次按，加重詐欺取財之人，其原因動機各人
      不一，犯罪情節未必盡同，或有加入集團、層層分工而大
      量犯之者，亦有個人單獨偶一為之，是其規模不一，被害
      人分布範圍、所受損害程度迥異，其加重詐欺取財行為所
      造成危害社會之程度自屬有異，法律科處此類犯罪，所設
      之法定最低本刑卻同為1年以上7年以下有期徒刑，且縱量
      處最低法定刑，仍無從依法易科罰金或易服社會勞動，不
      可謂不重。於此情形，倘依其情狀處以相當之有期徒刑，
      即足以懲儆，並可達防衛社會之目的者，自非不可依客觀
      之犯行與主觀之惡性二者加以考量其情狀，是否有可憫恕
      之處，適用刑法第59條之規定酌量減輕其刑，期使個案裁
      判之量刑，能斟酌至當，符合比例原則。經查：被告犯三
      人以上共同詐欺取財，行為雖實屬不該，然其素行尚可，
      顯非惡性重大之人，且本件經認定詐欺取財次數僅有2次
      ，對象僅為2人，詐欺取財獲利非鉅，其惡性情節較諸加
      入集團、層層分工而大量犯詐欺取財者多所差異，對於他
      人及國家社會侵害之程度非屬重大，再衡酌被告就案情始
      末供承不諱，坦然面對，深感懊悔，顯見其仍願意為自己
      之錯舉負擔刑責，可認被告之行為，較之犯罪後猶矢口否
      認犯行之危害程度為低，是本院認被告犯罪情節與其所犯
      法定刑相較，實有「情輕法重」之憾，另參照司法院大法
      官會議釋字第263號解釋之意旨，並依被告客觀之犯行與
      主觀之惡性二者加以考量，本院審酌再三，認客觀上足以
      引起社會上一般人之同情，顯有堪資憫恕之處，因而認縱
      處以法定最低刑度猶嫌過重，爰依刑法第59條之規定，酌
      量減輕其刑。　　　
（五）爰審酌被告不知勉力謀事，依循正途以獲取一己所需財物
      ，竟為一己私利，加入詐欺集團，擔任領取人頭帳戶包裹
      之取簿手，以助詐欺集團遂行詐騙行為，並造成被害人財
      產上之損害，所為實無足取，惟念被告犯後坦承犯行，態
      度尚可，兼衡被告有司機之工作，另考量被告就本案犯行
      之分工角色及支配程度、實際獲利，暨其犯罪之動機、目
      的、手段、品行、生活狀況（警詢自陳家庭經濟狀況為勉
      持）、智識程度為國中畢業，復考量本件被害人遭詐騙之
      金額，迄未與被害人達成和解，賠償被害人損害等一切情
      狀，分別量處如附表所示之刑，並定其應執行之刑，以資
      懲儆。
 三、沒收
　　 按犯罪所得，屬於犯罪行為人者，沒收之。但有特別規定
     者，依其規定；前二項之沒收，於全部或一部不能沒收或
     不宜執行沒收時，追徵其價額，刑法第38條之1第1項、第3
     項分別定有明文。查被告就上開犯行之犯罪所得為800元，
     雖未據扣案，仍應依刑法第38條之1第1項、第3項之規定，
     予以宣告沒收，於全部或一部不能沒收或不宜執行沒收時
     ，追徵其價額。
據上論斷，應依刑事訴訟法第273條之1第1項、第299條第1項前
段，判決如主文。
本案經檢察官吳志中提起公訴，檢察官邱宇謙到庭執行職務。
中　　華　　民　　國　　111 　年　　11　　月　　15　　日
                  刑事第七庭  法  官  王子謙
以上正本證明與原本無異。
如不服本判決應於收受本判決後20日內向本院提出上訴書狀，上
訴書狀應敘述具體理由。上訴書狀未敘述上訴理由者，應於上訴
期間屆滿後20日內補提理由書狀於本院(均須按他造當事人之人
數附繕本 )「切勿逕送上級法院」。 
中　　華　　民　　國　　111 　年　　11　　月　　15　　日
                              書記官  廖宜君
附錄本案論罪科刑法條全文：
刑法第339條之4
犯第三百三十九條詐欺罪而有下列情形之一者，處一年以上七年
以下有期徒刑，得併科一百萬元以下罰金：
一、冒用政府機關或公務員名義犯之。
二、三人以上共同犯之。
三、以廣播電視、電子通訊、網際網路或其他媒體等傳播工具，
    對公眾散布而犯之。
前項之未遂犯罰之。

附表：
編號 犯罪事實 主文、宣告刑及沒收 1 事實欄一、（一） 陳瑋晟犯三人以上共同詐欺取財罪，處有期徒刑陸月。未扣案之犯罪所得新臺幣捌佰元，沒收之，於全部或一部不能沒收或不宜執行沒收時，追徵其價額。 2 事實欄一、（二） 陳瑋晟犯三人以上共同詐欺取財罪，處有期徒刑柒月。